臺灣臺北地方法院民事判決
110年度訴字第340號
原      告  劉詠棋（即潘睿馨之繼承人）

訴訟代理人  謝易達律師
複代理人    蔡宗釗律師
被      告  許惟恬  

訴訟代理人  康皓智律師
複代理人    丁遵富  
上列當事人間請求返還寄託物事件，本院於民國111年10月21日
言詞辯論終結，判決如下：
    主  文
被告應給付原告新臺幣貳佰萬元，及自民國一百一十年二月十九
日起至清償日止，按年息百分之五計算之利息。
訴訟費用由被告負擔。
本判決第一項於原告以新臺幣陸拾萬元為被告供擔保後，得假執
行；但被告如以新臺幣貳佰萬元預供擔保，得免為假執行。
    事實及理由
壹、程序方面
一、按訴狀送達後，原告不得將原訴變更或追加他訴，但擴張或
    減縮應受判決事項之聲明者，不在此限，民事訴訟法第255
    條第1項但書第3款定有明文。原告起訴時原聲明第1項、第2
    項：「被告應給付原告新臺幣(下同)100萬元，及自108年3
    月16日起至清償日止，按年息5%計算之利息。被告應給付原
    告100萬元及自109年2月25日起至清償日止，按年息5%計算
    之利息。」，嗣減縮利息請求，變更為：「被告應給付原告
    200萬元，及自起訴狀繕本送達翌日起至清償日止，按年息5
    %計算之利息」（見本院卷第81頁），核與上開規定相符，
    應予准許。
貳、實體方面　　
一、原告主張：原告之被繼承人潘睿馨原於新北市○○區○○路000
    巷000號經營和馨國際有限公司健康養生蒸汽浴店，被告來
    店消費而認識，閒談中被告表示任職於瑞士銀行外匯部門，
    該銀對於員工有較高利率之優惠存款，可提供其之名義供潘
    睿馨存款並享有高利率之優惠，潘睿馨因而於民國108年3月
    15日自個人台北富邦銀行000000000000號帳戶將100萬元匯
    款轉入被告台北富邦銀行000000000000號帳戶內，再於109
    年2月21日、2月24日分別交付現金各50萬元與被告，合計為
    200萬元，雙方已就200萬元成立消費寄託契約。惟潘睿馨事
    後未收到約定之利息，被告則以金管單位查詢列管及遭裁罰
    等理由搪塞，潘睿馨遂於109年5月間請求被告將交付之200
    萬元返還，被告均置之不理，嗣潘睿馨於109年10月26日死
    亡，原告為潘睿馨之唯一法定繼承人，爰以起訴狀繕本送達
    為催告被告返還之意思示，並依繼承及民法第602條第1項準
    用同法第478條規定為請求，並聲明：㈠被告應給付原告200
    萬元，及自起訴狀繕本送達翌日起至清償日止，按年息5%計
    算之利息；㈡願供擔保，請准宣告假執行。
二、被告則以：不爭執收受潘睿馨匯款100萬元，但未收受潘睿
    馨分別交付之現金各50萬元。被告收受100萬元匯款之原因
    關係係基於潘睿馨之贈與，並非消費寄託關係，原告之訴無
    理由等語，資為抗辯。並聲明：㈠原告之訴及假執行之聲請
    均駁回；㈡如受不利之判決，願供擔保，請准宣告免為假執
    行。
三、原告主張潘睿馨與被告間成立200萬元之消費寄託契約（下
    稱系爭消費寄託契約），經潘睿馨催告被告返還，被告置之
    不理，自應給付200萬元本息，被告則否認與潘睿馨有就200
    萬元成立消費寄託契約，並以前揭情詞置辯。茲就本件爭點
    及本院之判斷，分述如下：
　㈠潘睿馨與被告間是否成立系爭消費寄託契約？
　1.按稱寄託者，謂當事人一方以物交付他方，他方允為保管之
    契約；寄託物為代替物時，如約定寄託物之所有權移轉於受
    寄人，並由受寄人以種類、品質、數量相同之物返還者，為
    消費寄託；寄託物為金錢時，推定其為消費寄託，民法第58
    9條第1項、第602條第1項前段、第603條定有明文。是消費
    寄託契約之成立，以寄託人交付並移轉代替物之所有權予受
    寄人，並約定由受寄人以種類、品質、數量相同之物返還為
    其成立要件。原告主張潘睿馨與被告間成立系爭消費寄託契
    約，既為被告否認，自應由原告就潘睿馨與被告間達成消費
    寄託之合意及被告收受200萬元之事實，負舉證證明之責。
　2.經查，原告主張潘睿馨於108年3月15日自個人台北富邦銀行
    000000000000號帳戶將100萬元匯款轉入被告台北富邦銀行0
    00000000000號帳戶內事實，業據提出潘睿馨台北富邦銀行
    活期儲蓄存款存摺、提存款交易憑條為證，且為被告不爭執
　　，堪信為真。原告另主張潘睿馨再於109年2月21日、2月24
    日分別交付現金各50萬元與被告乙節，為被告否認，惟依原
    告提出之潘睿馨台北富邦銀行活期儲蓄存款存摺內頁記載，
    109年2月21日、2月24日分別有提領50萬元之交易紀錄（見
    本院第25頁），證人潘金敏並到庭結證稱：「在109 年4 月
    當時潘睿馨生病，那時我才從她口中知道他們有金錢往來。
    那時候潘睿馨生病，擔心醫藥費沒有來源，聽說被告有員工
    優惠存款，所以潘睿馨為了要籌措她的醫藥費，就一筆錢放
    被告的員工優惠存款。交付被告的金額，一開始第一筆是10
    0 萬，後來50、50的我也不知道，是他們拿了我才知道。
    一開始第一筆是匯款的壹佰萬，後來是交現金的兩筆，各伍
    拾萬。」、「問：（被告有沒有表示她確實有跟潘睿馨拿這
    200萬款項？）被告有承認。」等語（見本院卷第164、166
    頁），足認被告確有二次收受潘睿馨交付各50萬元現金。另
    原告當庭出示潘睿馨手機內LINE對話截圖資料，於109年2月
    18日週二以下之對話紀錄核與原告提出原證3LINE對話紀錄
    相符（見本院卷第167頁），而依原證3LINE對話紀錄所示，
    ，潘睿馨稱「我是想請問妳，妳哪兒的優惠定存…我的意思
    ，我依附在妳名下的定存可以再追加50萬嗎?」，被告稱「
    原則上利息之事以解決，先給您之後收到＄的時間表，2/25
    ，40萬+1970。3/18，60萬8000。4/20，10萬8000。之後是6
    /17，16萬。9/17，16萬+100萬（本金）」、「睿馨姐九月
    還有一個100萬本金可拿回」等語（見本院卷第27、33頁）
    ，依雙方對話內容，潘睿馨陸續將200萬元交付被告，由被
    告以個人名義存入任職之瑞士銀行以收取優惠利息，再依原
    告指示分別返還200萬元本息，顯然潘睿馨與被告間就200萬
    元款項已合意成立消費寄託關係。
　㈡原告依繼承及民法第602條第1項準用同法第4708條規定請求
    被告返還200萬元本息，是否有據？
　1.按借用人應於約定期限內，返還與借用物種類、品質、數量
    相同之物，未定返還期限者，借用人得隨時返還，貸與人亦
    得定一個月以上之相當期限，催告返還，民法第478條定有
    明文，此規定依同法第602條第1項於消費寄託契約有所準用
    。又所謂貸與人得定1個月以上相當期限催告返還，非謂貸
    與人之催告必須定有期限，只須貸與人有催告之事實，而催
    告後已逾1個月以上之相當期限者，即認借用人有返還之義
    務。
　2.經查：潘睿馨與被告間間就200萬元成立系爭消費寄託契約
    ，已認定如前，雖系爭消費寄託契約未定返還期限，惟潘睿
    馨已於109年5月間催告被告返還200萬元（見本院卷第29至3
    3頁），被告並未依期為之，於110年2月18日收受原告之起
    訴狀繕本（見本院卷第29頁送達證書），亦未如數返還，足
    見被告經1個月以上之相當期間之催告，仍未返還200萬元，
    原告為潘睿馨之法定繼承人，有繼承系統表、戶籍謄本可佐
    （見本院卷第17、19頁），則原告依民法繼承及第602條第1
    項準用同法第478條規定，請求被告給付200萬元，及自起訴
    狀繕本送達翌日即110年2月19日起至清償日止，按年息5%計
    算之利息，核屬有據。
四、綜上所述，原告依民法繼承及第602條第1項準用同法第478
    條規定，請求被告給付200萬元，及自110年2月19日起至清
    償日止，按週年利率5%計算之利息，為有理由，應予准許。
    又兩造均陳明願供擔保請為准予、免假執行之宣告，於法核
    無不合，茲分別酌定相當之擔保准許之。
五、本件事證已臻明確，兩造其餘攻擊防禦方法及所援用之證據
    ，經審酌後認與本件判決結果無影響，爰不逐一論列，附此
    敘明。
六、訴訟費用負擔之依據：民事訴訟法第78條。　
中　　華　　民　　國　　111 　年　　11　　月　　4 　　日
                  民事第一庭    法　官　熊志強
以上正本係照原本作成。
如對本判決上訴，須於判決送達後20日內向本院提出上訴狀。如
委任律師提起上訴者，應一併繳納上訴審裁判費。
中　　華　　民　　國　　111 　年　　11　　月　　4 　　日
                                書記官　蔡斐雯